臺灣高雄地方法院民事裁定　　　　　　 96年度審抗字第106號
抗　告　人　丙○○即和冠投資股份有限公司清算人
抗　告　人　乙○○即和冠投資股份有限公司指定簿冊保管人
　　　　　　　　　　　　號
　　　　　　　　　　　共同送達.
　　　　　　　　　　　　1樓
上列抗告人因呈報清算終結暨指定簿冊保管人事件，對於民國96
年6 月27日本院96年度司字第150 號所為裁定提起抗告，本院裁
定如下：
  主  文
原裁定廢棄。
本件准予備查並指定乙○○為和冠投資股份有限公司簿冊保管人
。
  理  由
一、聲請意旨及抗告意旨略以：聲請人丙○○係和冠投資股份有
    限公司（下稱和冠公司）之清算人，於清算期間因預估和冠
    公司顯有資產不足清償債務之情事，乃依法聲請宣告破產，
    惟鈞院以無破產實益，於95年11月23日以95年度破字第147
    號民事裁定駁回，清算人業已依公司法及相關規定完成清算
    程序，並經股東會同意選任聲請人乙○○為公司之各項簿冊
    保管人，爰檢具相關書件聲請清算終結准予備查及指定簿冊
    保管人。詎原裁定竟以和冠公司之債務尚未清償完畢，清算
    程序顯尚未完結為由，駁回聲請。惟和冠公司清算中之公司
    財產不足清償其債務，清算人於向法院聲請宣告破產，經法
    院裁定駁回，清算人自可依清算程序了結現務，並清算完結
    ，而清算人於清算完結時所編列96年2 月28日清算後資產負
    債表，清算後已無資產，未清償債務餘額則為新台幣（下同
    ）9,780,178 元，清算人業已依法清理公司結餘資產，清償
    債務，並應准予清算完結，為此提起本件抗告，求為廢棄原
    裁定等語。
二、按收取債權、清償債務為清算人之職務之一，固為公司法第
    84條第1 項第2 款所明定，惟公司法第89條第1 項規定「公
    司財產不足清償其債務時，清算人應即聲請宣告破產」，是
    所謂清償債務，當係指已就公司所負債務加以處理之情形，
    至公司財產是否不足清償其債務，則屬清算人聲請宣告破產
    之範疇。法院以公司已無財產或債權人僅為一人，無宣告破
    產之必要而裁定駁回，清算人依公司法第334 條準用同法第
    84條規定執行該條第1 項各款職務，並將結算表冊等項依公
    司法第331 條第3 項規定送請股東或股東會承認後，公司既
    已無盈餘或賸餘財可供分配，則不論是否全部清償債務，均
    應視為已解除清算人之責任，並無清算未終結之情事。次按
    法院對於清算人聲報公司清算完結事件，法律上並無應由法
    院核准之規定，自無為任何處分之必要，即使法院以函准予
    備查，仍無實質上之確定力（最高法院67年度臺抗字第416
    號民事裁定意旨參照），故法院對於上開事件，依前述規定
    ，僅需對於清算人提出清算期內之收支表、損益表及結算表
    等是否經送請股東或股東會審查承認，盡其監督上之審查，
    即符法律依據（台灣高等法院高雄分院96年度非抗字第10號
    裁定可資參照）。
三、經查，本件和冠公司尚積欠訴外人上海商業儲蓄銀行股份有
    限公司共970 萬3,663 元、建鴻會計師事務所62,500元及清
    算人代墊款14,015元，共計負債978 萬178 元乙節，固有清
    算人陳報之和冠公司清償債務明細表在卷可稽（見96年度司
    字第150 號卷第17頁），惟和冠公司資產不足清償債務部分
    ，業經清算人向本院聲請宣告破產，並經本院95年度破字第
    147 號民事裁定以其債權人僅為一人，並無宣告破產之必要
    為由裁定駁回破產之聲請，有上開民事裁定附卷可稽（同上
    卷第23頁以下）。嗣清算人乃造具清算損益表、資產負債表
    及分配報告表等簿冊文件送請監察人審查，並提請董事會承
    認等情，並據抗告人提出清算申報書附清算損益表、清算資
    產負債表、投資人清算分配報告表、股東可扣抵稅額帳戶變
    動明細申報表、91年度未分配盈餘申報書及監察人報告、董
    事會議事錄及董事會出席簽到簿等為證（同上卷第12頁以下
    ），可見再抗告人業已依法定程序辦理清算。是依前開說明
    ，聲請人依法呈報法院清算終結及指定簿冊保管人，自屬有
    據。原裁定駁回其聲請，尚有未洽。從而，本件抗告求為廢
    棄原裁定，為有理由，爰裁定如主文所示。
四、據上論結，本件抗告為有理由，依非訟事件法第46條，民事
    訴訟法第492 條，裁定如主文。
中　　華　　民　　國　　96　　年　　12　　月　　21　　日
                  民事第二庭審判長法　官　甯  馨
                                  法  官  楊國祥
                                  法  官  蘇姿月
正本係照原本作成。
如對本裁定抗告，須於裁定送達後10日內向本院提出抗告狀。
中　　華　　民　　國　　96　　年　　12　　月　　21　　日
                                  書記官　陳美月
